臺灣臺中地方法院刑事判決　　　　　　　 96年度易字第316號
公　訴　人　臺灣臺中地方法院檢察署檢察官
被　　　告　乙○○
上列被告因侵占案件，經檢察官提起公訴（九十五年度偵緝字第
二七三七號），本院合議庭裁定由受命法官獨任進行簡式審判程
序，判決如下：
    主    文
乙○○意圖為自己不法之所有，而侵占自己持有他人之物，處有
期徒刑肆月，如易科罰金，以銀元佰元即新臺幣玖佰元折算壹
日。
    犯罪事實
一、乙○○與丙○○均係經營中古車買賣之車商，於民國（下同
    ）九十五年四月十九日，乙○○至丙○○所經營位於台中市
    南屯區○○○路○段九八八號之宏泰汽車商行，向丙○○稱
    其親戚欲購買渠車行內所有車牌號碼R6-5157號賓士牌中古
    自小客車，經丙○○同意將該車委由乙○○出售予其親戚後
    ，丙○○乃於同年月二十四日將該車交付予乙○○，惟因乙
    ○○之親戚欲辦理之貸款未能通過審核，且因乙○○積欠他
    人債務，需錢恐急，乙○○竟於同年月二十五日，意圖為自
    己不法之所有，在未告知丙○○之情形下，以變易持有為所
    有之意思，將該車侵占入己，而於同日以自己名義將該車以
    新臺幣 (下同)二十九萬元價格出售予劉秀平，並訂立汽車
    買賣合約書（買受人劉秀平以林振富名義訂立），乙○○復
    於同年月二十六日向丙○○索取該車來源證件，隨即於同日
    將該車辦理過戶登記予劉秀平，並將出售該車所得款項二十
    九萬元供己償債。嗣經丙○○尋找乙○○未著，始查悉上情
    。
二、案經丙○○訴由臺灣臺中地方法院檢察署檢察官偵查起訴。
    理    由
一、本件被告乙○○所犯係死刑、無期徒刑、最輕本刑為三年以
    上有期徒刑以外之罪，其於準備程序中就被訴事實為有罪之
    陳述，經告知簡式審判程序之旨，並聽取公訴人及被告之意
    見後，本院合議庭認為適宜而裁定由受命法官獨任進行簡式
    審判程序，合先敘明。
二、上揭犯罪事實，業據被告乙○○坦承不諱，核與告訴人丙○
    ○指訴及證人劉秀平於偵查中證述之情節相符。並有證人劉
    秀平提出該車於九十五年四月二十五日買賣之汽車買賣合約
    書影本一紙及該車辦理過戶登記予劉秀平之汽（機）車過戶
    登記書、車主委託汽車買賣代辦車輛過戶委託書影本各一紙
    附卷足憑。按被告乙○○於九十五年四月二十四日向丙○○
    取得該車後，原欲將該車出售予其親戚，惟因其親戚欲辦理
    之貸款未能通過審核，且因其積欠他人債務，需錢恐急，竟
    於同年月二十五日，在未告知丙○○之情形下，以自己名義
    將該車以二十九萬元價格出售予劉秀平，並訂立汽車買賣合
    約書（買受人劉秀平以林振富名義訂立），復於同年月二十
    六日向丙○○索取該車來源證件，隨即於同日將該車辦理過
    戶登記予劉秀平，並將出售該車所得款項二十九萬元供己償
    債，足見被告係於九十五年四月二十五日，將該車以變易持
    有為所有之意思，將之侵占入己，而具有不法所有之意圖甚
    明。本件事證明確，被告犯行堪以認定。
三、核被告乙○○所為，係犯刑法第三百三十五條第一項之普通
    侵占罪。爰審酌被告尚未將出售該車所得款項二十九萬元清
    償告訴人及其犯罪之動機、目的、手段、所生危害與犯後坦
    承犯行，態度良好等一切情狀，量處如主文所示之刑，並諭
    知易科罰金之折算標準。
四、查被告行為後，刑法第四十一條第一項前段有關易科罰金折
    算之標準，業經總統於九十四年二月二日公布修正，自九十
    五年七月一日施行，由「得以一元以上三元以下折算一日，
    易科罰金」，並適用修正前罰金罰鍰提高標準條例第二條（
    現已刪除）之規定，提高為「得以新台幣一千元、二千元或
    三千元折算一日，易科罰金」，且刪除「因身體、教育、職
    業、家庭之關係或其他正當事由，執行顯有困難者」之條件
    ，依修正施行後刑法第二條第一項「行為後法律有變更者，
    適用行為時之法律。但行為後之法律有利於行為人者，適用
    最有利於行為人之法律」之規定，比較修正前後刑法第四十
    一條第一項前段之規定，修正後之規定，並未較有利於被告
    ，故本件應適用被告行為時即修正前刑法第四十一條第一項
    前段及修正前罰金罰鍰提高標準條例第二條之規定，諭知易
    科罰金之折算標準，即應以銀元三百元折算一日，經折算為
    新台幣後，應以新台幣九百元折算一日。又刑法第三百三十
    五條第一項之普通侵占罪，其法定罰金刑原為一千元以下罰
    金，並適用修正施行前刑法第三十三條第五款「主刑之種類
    如左：五、罰金：一元以上」及罰金罰鍰提高標準條例第一
    條前段之規定，即該罪所得科處之法定罰金刑最高為銀元一
    萬元（即新台幣三萬元），最低為銀元十元（即新台幣三十
    元）。而依刑法施行法所增訂第一條之一「中華民國九十四
    年一月七日刑法修正施行後，刑法分則編所定罰金之貨幣單
    位為新台幣。九十四年一月七日刑法修正時，刑法分則編未
    修正之條文定有罰金者，自九十四年一月七日刑法修正施行
    後，就其所定數額提高為三十倍。但七十二年六月二十六日
    至九十四年一月七日新增或修正之條文，就其所定數額提高
    為三倍」，及修正施行後刑法第三十三條第五款「主刑之種
    類如下：五、罰金：新台幣一千元以上，以百元計算之」之
    規定，該罪所得科處之法定罰金刑最高為新台幣三萬元，最
    低為新台幣一千元，比較修正前後有關法定罰金刑之規定，
    應以被告行為時即修正前有關法定罰金刑之規定較有利於被
    告，併予敘明。
五、依刑事訴訟法第二百七十三條之一第一項、第二百九十九條
    第一項前段、刑法第二條第一項前段、第三百三十五條第一
    項、第四十一條第一項前段（修正前）、罰金罰鍰提高標準
    條例第一條前段、第二條（修正前）、現行法規所定貨幣單
    位折算新台幣條例第二條，判決如主文。
本案經檢察官甲○○到庭執行職務。
中　　華　　民　　國　　96　　年　　2 　　月　　8 　　日
                  刑事第三庭    法  官  朱光國
上正本證明與原本無異。
如不服本判決，應於送達後十日內向本院提出上訴狀（須附繕本
），上訴於台灣高等法院台中分院。
                                書記官  洪明霞
中　　華　　民　　國　　96　　年　　2 　　月　　8 　　日
附錄論罪科刑法條：
刑法第三百三十五條第一項：
意圖為自己或第三人不法之所有，而侵占自己持有他人之物者，
處五年以下有期徒刑、拘役或科或併科一千元以下罰金。
